【裁判字號】    90,交易,166
【裁判日期】    900508
【裁判案由】    過失傷害
【裁判全文】
臺灣臺中地方法院刑事判決                          九十年度交易字第一六六號
    公  訴  人  臺灣臺中地方法院檢察署檢察官
    被      告  甲○○○○○○.
                ANTHONY.
右列被告因過失傷害案件，經檢察官提起公訴（八十九年度偵字第一六八八七號），
本院判決如左：
    主  文
甲○○○○○○ ○○VID ANTHONY因過失傷害人，處拘役伍拾日，如易科罰金，以參佰元折算
壹日。
    事  實
一、甲○○○○○○ ○○VID ANTHONY明知未考領或換領適當駕駛執照，不得駕車，竟於民國
    八十九年六月二十五日下午七時三十五分許，仍無駕駛執照而駕駛車牌號碼ＪＧ
    Ｌ─一三六號重型機車，沿臺中縣大安鄉○○○路由西向東行駛，行經東西七路
    與南北七路無交通號誌之交岔路口時，原應注意車前狀況，隨時採取必要之安全
    措施，及注意行經無號誌之交叉路口，應減速慢行，作隨時停車之準備，而依當
    時視距良好、路面乾燥、無缺陷之情形，亦無不能注意之情事，甲○○○○○○ ○○VID
    ANTHONY不僅疏於注意車前狀況，且未減速慢行，於行經上開無交通號誌之交岔
    路口時，適有乙○○駕駛車牌號碼ＶＴＱ─一八二號機車後載周張月，沿南北
    七路由北向南行駛，亦疏於注意車前狀況且未暫停讓右方來車先行，竟貿然直接
    駛過該無交通號誌之交岔路口，待甲○○○○○○ ○○VID ANTHONY發現時，一時煞停閃
    避不及，甲○○○○○○ ○○VID ANTHONY所駕駛之重機車車頭撞擊乙○○機車右側，至
    乙○○、周張月人車倒地，乙○○因此受有右脛骨骨折、鼻骨骨折、右手挫裂
    傷之傷害，周張月受有右側脛骨及腓骨開放性骨折、氣胸、右側第三、六、七
    肋骨骨折之傷害。甲○○○○○○ ○○VID ANTHONY於肇事後，協助將傷者送醫，且於有
    偵查犯罪職權之機關尚不知何人為肇事者前，即主動向到場處理之警員丙○○舉
    表明其係肇事者並陳述肇事之經過，自首而接受裁判。
二、案經乙○○、周張月訴由臺中縣警察局大甲分局移送臺灣臺中地方法院檢察署
    檢察官偵查起訴。
    理  由
一、訊據被告甲○○○○○○ ○○VID ANTHONY固不否認於右揭時地駕駛上開重型機車與告訴
    人乙○○所駕駛之機車相撞，致告訴人乙○○、周張月受傷等事實，惟矢口否
    認有過失傷害之犯行，辯稱：伊有國際駕照，但因在高雄時遭竊，遺失時有向高
    雄的警察局報案，現正在英國補辦，並非無照駕駛，且伊行至肇事地點時有先將
    時速降為時速每小時三十至三十五公里，並按鳴喇叭，伊係行駛於主幹道，告訴
    人方向為支線道，係告訴人並未讓伊先行，且告訴人當時並沒有開車燈，伊發現
    告訴人的機車時馬上煞車，但雙方距離太近，煞車不及就撞上了，伊並沒有過失
    云云。惟查：（一）右揭過失傷害之事實，已据告訴人乙○○、周張月於偵審
    中指述甚詳，並有道路交通事故調查表一紙及現場、機車車損照片六楨附卷可資
    佐證。而告訴人乙○○、周張月二人確因本件車禍致乙○○因此受有右脛骨骨
    折、鼻骨骨折、右手挫裂傷之傷害，周張月受有右側脛骨及腓骨開放性骨折、
    氣胸、右側第三、六、七肋骨骨折之傷害，亦分別有李綜合醫院大甲分院及光田
    綜合醫院大甲分院之診斷證明書各一份在卷足憑。（二）被告肇事當時確無駕駛
    執照，嗣於本院審理中復未能提出補辦國際駕照之申請證明或報案證明單，亦未
    能提出報案之警局或派出所之單位名稱供本院審酌，且證人即當時處理員警丙○○於本院審理中結證稱：被告第一次說他有國際駕照但被偷，惟至今均未能提出
    等語。是被告未取得機車駕駛執照，可以認定，所辯並非無照駕駛一事，亦無足
    採。（三）依卷附肇事現場圖所示，被告係駕駛車牌號碼ＪＧＬ─一三六號重型
    機車，沿臺中縣大安鄉○○○路由西向東行駛，行經東西七路與南北七路無交通
    號誌之交岔路口時，與告訴人乙○○駕駛車牌號碼ＶＴＱ─一八二號機車後載周
    張月，沿南北七路由北向南行駛，兩車於上開交岔路口發生碰撞以致肇事，苟
    被告與告訴人乙○○二人駕駛機車於行經該無號誌交岔路口，均能減速慢行並注
    意車前狀況，當可避免本件車禍之發生，應無疑義。是被告辯稱伊已盡上開注意
    義務，無非卸責之詞，不足採信。
二、按車輛行駛時，駕駛人應注意車前狀況，隨時採取必要之安全措施，及行經無號
    誌之交岔路口時，應減速慢行，作隨時停車之準備，道路交通安全規則第九十四
    條第三項、第九十三條第一項第四款分定有明文，被告騎車自應注意上述道路交
    通安全規定，且依本件道路交通事故調查報告表所示，當時路況及視距均良好，
    顯無不能注意之情形，被告竟疏不注意為之，以致肇事，致告訴人二人受傷，被
    告應有過失。雖本件告訴人亦與有過失，然被告行車通過交岔路口疏未注意車前
    狀況減速慢行，致煞車不及與告訴人發生碰撞，顯有過失，並不因告訴人與有過
    失而得解免其罪責，再本件經囑託臺灣省臺中縣區車輛行車事故鑑定委員會鑑定
    結果，亦同此認定，此有該委員會九十年二月十五日中縣鑑字第八九０八二八號
    鑑定意見書附卷可考，益証被告為有過失，所辯無過失云云，殊無可取。準此，
    本件被告過失駕駛行為，核與告訴人二人之受傷間，具有相當因果關係，事證明
    確，被告過失傷害犯行，堪以認定。
三、核被告所為，係犯刑法第二百八十四條第一項前段之過失傷害罪。被告一行為觸
    犯二過失傷害罪名，屬想像競合犯，應從一重之過失傷害罪處斷。其無照駕車因
    而致人受傷，應依道路交通管理處罰條例第八十六條第一項規定，加重其刑。又
    被告於肇事後留於現場，託路人向警察機關報案，於偵查犯罪職權之機關尚不知
    何人為肇事者前，即主動向到場處理之警員丙○○表明其係肇事者並陳述肇事之
    經過，自首而接受裁判，此有警訊筆錄在卷可據，為對未發覺之犯罪自首而接受
    裁判，應依法減輕其刑。其刑有加重及減輕之情形，並依法先加後減。爰審酌被
    告過失之程度，被害人之過失同為肇事原因、被害人所受之傷害、被告迄未與被
    害人達成和解等一切情狀，量處如主文所示之刑刑示懲，並諭知易科罰金之折算
    標準。
四、據上論斷，應依刑事訴法第二百九十九條第一項前段，刑法第二百八十四條第一
    項前段、第五十五條、第六十二條前段、刑法第四十一條第一項前段、道路交通
    管理處罰條例第八十六條第一項，罰金罰鍰提高標準條例第一條前段、第二條，
    判決如主文。
中      華      民      國      九十      年      五    月      八      日
                                      臺灣臺中方法院交通法庭
                                          法  官  許金樹
右正本證明與原本無異。
如不服本判決，應於判決送達後十日內向本院提出上訴狀，上訴於臺灣高等法院臺中
分院( 須附繕本 )。
                                          書記官
中    華    民    國      九十      年       五      月     十一        日
附錄本案論罪科刑法條全文
刑法第二百八十四條
因過失傷害人者，處六月以下有期徒刑、拘役或五百元以下罰金，致重傷者，處一年
以下有期徒刑、拘役或五百元以下罰金。
從事業務之人，因業務上之過失傷害人者，處一年以下有期徒刑、拘役或一千元以下
罰金，致重傷者，處三年以下有期徒刑、拘役或二千元以下罰金。


司法院資訊處製作；財團法人民間司法改革基金會備份。
